臺灣高雄地方法院刑事判決　　　　　　　94年度訴字第1692號
公　訴　人　臺灣高雄地方法院檢察署檢察官
被　　　告　己○○
上列被告因傷害案件，經檢察官聲請簡易判決處刑（九十三年度
偵字第一０八四五號），本院簡易庭認不宜依簡易程序審理（九
十四年度簡字第二四０五號），簽請改依通常程序判決如下：
    主  文
己○○共同傷害人之身體，處拘役伍拾日，如易科罰金，以佰
元折算壹日。
    事  實
一、己○○與乙○○（另行審結）均係擔任位於高雄市○○路七
    二之一號「彩虹小吃部」之服務生。緣於民國九十三年五月
    六凌晨零時五十分許，丁○○因酒後前往上開小吃部櫃臺借
    用電話遭拒，遂於店外大聲咆哮、並揚言要砸店，己○○見
    狀乃與乙○○共同基於傷害他人身體之犯意，分別手持木製
    球棒及不詳器具，將陪同丁○○前往彩虹小吃部之友人戊○○拉往小吃店旁某公園內加以毆打，致戊○○受有頭部外傷
    、枕部撕裂傷之傷害。
二、案經戊○○訴由高雄市政府警察局前鎮分局報請台灣高雄地
    方法院檢察署檢察官偵查起訴。
    理  由
壹、關於證據能力之意見：
  一、按被告之自白，須非出於強暴、脅迫、利誘、詐欺、疲勞
      訊問、違法羈押或其他不正之方法，且與事實相符者，始
      得採為證據，如被告之自白係由於不正之方法，並非自由
      陳述，則其取得自白之程序，已非適法，不問自白內容是
      否確與事實相符，因其非係適法之證據，即不能採為判決
      基礎，故審理事實之法院，遇有被告對於自白提出刑求之
      抗辯時，應先於其他事實而為調查，此據刑事訴訟法第一
      百五十六條第一項、第三項分別定有明文。然審諸上揭規
      定禁止以不正方法取得被告自白取供之立法目的，乃慮及
      刑事訴訟之目的本在發現實體的真實，使國家得以正確的
      適用刑罰權，藉以維護社會秩序及公共安全，然其手段仍
      應合法、潔淨、公正，方得保障人權，遂於前開條文明定
      倘被告接受訊問時遇有強暴、脅迫、利誘、詐欺、疲勞訊
      問、違法羈押或其他不正方法之情形時，即推定其有虛偽
      自白之危險，進而排除其證據能力。然倘檢察官得於個案
      中具體舉證證明訊問被告過程中，訊問者雖有實施前述不
      正之方法，惟被告係出於自由意思而為自白者，因此際並
      無虛偽陳述之危險，揆諸前揭法條意旨，仍應許其具有證
      據能力。職是，有關被告自白任意性之調查，首應由被告
      負有釋明之責，先行陳述其遭受不正取供之時、地與概況
      ，俾使檢察官得據此聲請調查證據，憑為法院將來調查之
      方向。如法院經調查結果認定被告自白係以不正方式取得
      ，自應依法加以排除，不得作為證據；惟倘有客觀事證足
      認被告之自白要非訊問人員逕以違法方式所取得，而係出
      於自由意思所為、且其自白之陳述堪認與事實相符者，縱
      令訊問程序不無輕微瑕疵，仍難謂該自白毫無證據能力可
      言，合先敘明。
  二、本件固經被告己○○於偵查中辯稱：「被帶回警局作筆錄
      、他們叫我承認，因我不想待在警局，所以才承認」，復
      於本院審理中改稱：「當時警察騙我說乙○○已經承認有
      打人、要我招供不要再騙他，所以要我承認有打人，然後
      要放我走」，是其針對警詢筆錄製作過程究係出於何種不
      正方法而取得一節，前後已有不一。又依卷附被告己○○
      與乙○○警詢筆錄內容之記載，被告己○○製作筆錄時間
      為「九十三年五月六日四時五十分」，乙○○筆錄製作時
      間為「九十三年五月六日七時三十分」，且為渠等製作筆
      錄之員警均為高雄市政府警察局鼓山分局員警黃學揮、盧
      宏文二人，復參以證人丙○○亦到庭證稱製作筆錄時都是
      小吃店員工在現場等語屬實。由是可知，被告己○○於製
      作警詢筆錄之際，理應知悉乙○○尚未接受員警詢問，從
      而其空言辯稱承辦員警向其偽稱乙○○已經承認犯罪云云
      ，容非無疑。再者，所謂「詐欺」係指事實之欺瞞，是以
      作為或不作為之方式傳遞與事實不符之資訊，進而對他人
      之智識發生效果。換言之，即行為人傳遞（通知）予他人
      之訊息與客觀存在之事實並不一致。有鑑於施用詐術僅係
      提供（告知）不正確之資訊予相對人，令其對事實陷於誤
      認、未能進行完整而周密之判斷。然就相對人形成決定之
      心理狀態觀之，仍係本於個人自由意思而作出決定，並未
      受有強制之過度干預，故就相對人之意思自由干涉強度遠
      較刑事訴訟法第一百五十六條第一項所定其他各類不正取
      供之方式為低，因而在「訊問者施用詐術」與「被告是否
      出於自由意思而為陳述」二者間並非當然劃上等號，在因
      果關係之討論上自應更加審慎，要非徒以被告空言泛稱係
      出於員警欺騙方始承認云云，即認其自白全然非出於任意
      性。查被告己○○於接受員警詢問之初，業經員警依刑事
      訴訟法第九十五條第一款告以「得保持緘默，無須違背自
      己之意思而為陳述」之權利，於詢問過程中亦針對案發過
      程詳予陳述，復由員警詢問其是否經人教唆頂替、並告知
      作偽證及隱匿事實之責任等節，有卷附前開警詢筆錄可佐
      。況承認犯罪事實與否乃涉及將來刑事責任之追訴，縱使
      承辦員警果向被告訛稱乙○○已經承認云云，仍非等同被
      告己○○亦有共同實施犯罪之情，其仍得本於個人自由意
      思而為陳述、甚而指稱乙○○所述之內容與事實有誤，又
      豈會甘冒刑責而逕予虛偽供承詳細之犯罪經過？此外，誠
      如被告己○○上開所述，其係因不想待在警局，所以才承
      認等語，堪認被告己○○警詢自白乃係出於個人想盡早離
      開警局之主觀動機所為，要非基於員警是否告知乙○○已
      經承認犯罪、且其自由意思受有不正方式影響而為此等陳
      述。職是，被告己○○雖抗辯其警詢自白並非出於任意性
      云云，然依其所述尚難認已善盡釋明之責，自無調查之必
      要，亦不得遽為該警詢自白已受員警詐欺而為不正取供之
      認定，從而本院自得採為適法之證據。
  三、針對被告以外之人由司法警察（官）所為之詢問（即警詢
      ），刑事訴訟法第一百九十六條之一第一項雖規定：「司
      法警察官或司法警察因調查犯罪嫌疑人犯罪情形及蒐集證
      據之必要，得使用通知書通知證人到場詢問。」，然依同
      條第二項規定，刑事訴訟法第一百八十六條至一百八十九
      條有關證人具結之規範並未在準用之列，從而被告以外之
      人警詢內容自不受刑事訴訟法第一百五十八條之三規定之
      限制。然因該等陳述仍屬被告以外之人在審判外之陳述，
      既無法藉由法定具結程序以擔保其陳述之真實性，同法第
      一百五十九條之二遂規定，被告以外之人於司法警察官或
      司法警察調查中所為之陳述，與審判中不符時，其先前之
      陳述具有較可信之特別情況，且為證明犯罪事實存否所必
      要者，得為證據。細繹此一規定意旨，於審判實務之操作
      上，當指被告以外之人業已到庭依法證述，惟其當庭所述
      之情與警詢記載內容迥異，為達成實體真實發現之訴訟目
      的，方許由檢察官主動證明該證人於警詢中之陳述「具有
      較可信之特別情況」，且限於證明犯罪事實存否所必要者
      ，始例外賦予其證據能力，要非遽謂一旦檢察官證明被告
      以外之人在警詢所述具有可信之特別狀況，法院即應概予
      採為證據。職是，告訴人戊○○、丁○○、與證人甲○○
      范淑如等人雖於警詢中而為陳述，然因渠等未於審判中依
      法到庭證述，當無依刑事訴訟法第一百五十九條之二規定
      比較其先後陳述是否相符之必要，仍難謂係合法之證據資
      料，本院即不得採為認定被告成立犯罪與否之憑據。
貳、實體部分：
  一、訊據被告己○○雖於本院審理中坦認於前揭時、地在場之
      事實，惟矢口有何傷害犯行。辯稱：被害人戊○○係遭其
      他服務生與客人毆打，並非伊所毆打，伊僅係在旁觀看云
      云。經查：按認定犯罪事實之證據，乃指足資認定被告確
      有犯罪行為之積極證據而言，該項證據自須適於被告犯罪
      事實之認定；刑事訴訟法上證明之資料，無論其為直接證
      據或間接證據，倘業已達於通常一般之人均不致於有所懷
      疑，而得確信其為真實之程度，要非不得據為被告有罪之
      認定。本件被害人戊○○於前揭時、地遭人毆打之事實，
      業據證人丙○○到庭證述屬實，並有高雄市立民生醫院診
      斷證明書一件在卷可稽，復參以被告己○○於警詢中供承
      其與共同被告乙○○分別持球棒及不詳器具毆打被害人戊○○之情不諱，足徵被告己○○前揭自白內容核與事實相
      符，堪予採信。縱被告己○○固於本院審理中翻異前詞，
      然參諸其警詢中自白既無任何不正取供之情形，且參以證
      人丙○○亦結證稱：其自二樓收桌子下來後，看到被告己○○及乙○○站在店外面，而乙○○手拿球棒，且其並未
      看到店裡面有其他員工或是老闆跑到店外面，只看到被告
      己○○及乙○○等語屬實，顯見是時案發現場除被告己○○、乙○○二人，再無其他小吃店員工或客人在場；又倘
      被告己○○與共同被告乙○○二人僅係在旁觀看，並未手
      持球棒或其他不詳器具毆打被害人戊○○，則何以共同被
      告乙○○竟不問該球棒係何人所有、或他人任意棄置之物
      ，猶仍於案發後隨即手持該球棒進入彩虹小吃部店內？是
      其所為亦難謂與常理無悖。準此，本件依現存證據雖無從
      直接證明被告己○○毆打被害人戊○○之事實，然揆諸前
      揭說明，本院審酌卷載各項間接證據交互判斷，仍認被告
      己○○與乙○○二人前揭共同傷害被害人戊○○之情，至
      為明灼。從而被告己○○空言辯稱被害人戊○○係遭其他
      服務生與客人共同毆打云云，顯係臨訟卸責之詞，尚非有
      據。職是，本件事證明確，被告己○○前開普通傷害犯行
      洵堪認定，應依法論科。
  二、核被告己○○所為，係犯刑法第二百七十七條第一項之普
      通傷害罪。被告己○○與乙○○就上開犯行，彼此間有犯
      意聯絡及行為分擔，應論以共同正犯。爰審酌被告己○○
      之犯罪目的、手段、品行、智識程度、及無故率爾以暴行
      加諸他人身體，無視社會法秩序之規範，惡性非輕，被害
      人戊○○所受傷害程度雖屬非鉅，然其事後猶飾詞否認犯
      行、難見悔意等一切情狀，量處如主文所示之刑，並諭知
      易科罰金之折算標準，以資懲儆。此外，被告己○○與乙○○所持之球棒與不詳器具雖係渠等用以犯罪之物，惟既
      未扣案，又非違禁物品，復查無積極證據足資證明其尚存
      在，為免沒收困難，爰不予宣告沒收，併此敘明。
  三、公訴意旨另以：被告己○○於前揭時、地亦有一併毆打告
      訴人丁○○，使其左臉頰受傷，因認被告己○○此部分亦
      涉有刑法第二百七十七條第一項普通傷害罪云云。惟按，
      犯罪事實應依證據認定之，無證據不得認定犯罪事實，刑
      事訴訟法第一百五十四條第二項定有明文。經查，本院審
      諸卷存各項證據，僅堪證明被告確於前揭時、地有傷害被
      害人戊○○之事實，而告訴人丁○○既未提出積極事證以
      資證明確有遭被告己○○毆打而受傷之事實，綜此，被告
      己○○所辯雖無從概予採信，然既乏積極事證足認其果有
      公訴人此部分所指犯行，無法達到確信其為真實之程度，
      揆諸前揭法條說明，即不得遽為不利於被告己○○之認定
      。惟公訴人認此與被告前揭有罪部分有裁判上一罪關係，
      爰不另為無罪之諭知，併此指明。
據上論斷，應依刑事訴訟法第二百九十九條第一項前段，刑法第
二十八條、二百七十七條第一項、第四十一條第一項前段，罰金
罰鍰提高標準條例第一條前段、第二項，判決如主文。
中　　華　　民　　國　　94　　年　　11　　月　　22　　日
                  刑事第四庭  審判長法官 郭玫利
                                    法官 林意芳
                                    法官 陳明呈
以上正本證明與原本無異。
如不服本判決，應於收受送達後10日內向本院提出上訴書狀。
中　　華　　民　　國　　94　　年　　11　　月　　22　　日
　　　　　　　　　　　　　        書記官 林明忠
附錄本判決論罪科刑之法條：
中華民國刑法第二百七十七條(普通傷害罪)
傷害人之身體或健康者，處三年以下有期徒刑、拘役或一千元以
下罰金。
犯前項之罪因而致人於死者，處無期徒刑或七年以上有期徒刑；
致重傷者，處三年以上十年以下有期徒刑。
